【裁判字號】    99,重上,39
【裁判日期】    990817
【裁判案由】    確認出資額轉讓關係不存在等
【裁判全文】
臺灣高等法院臺中分院民事判決          99年度重上字第39號
上  訴  人  丙○○
訴訟代理人  林道啟  律師
被  上訴人  金鷹山實業有限公司
兼      上
法定代理人  乙○○
被  上訴人  丁○○
上三人共同
訴訟代理人  張國楨  律師
上列當事人間請求確認出資額轉讓關係不存在等事件，上訴人對
於民國99年 1月12日臺灣南投地方法院97年度重訴字第31號第一
審判決提起上訴，本院於99年8月3日言詞辯論終結，判決如下：
    主      文
上訴駁回。
第二審訴訟費用由上訴人負擔。
    事實及理由
一、本件事實、理由及關於兩造攻擊防禦方法之意見及法律上之
    意見均與第一審判決相同，茲引用第一審判決所載。
二、上訴人於起訴主張：
  (一)緣上訴人丙○○與被上訴人乙○○於民國（下同）77年10月
    7 日共同設立金鷹山實業有限公司（下稱金鷹山公司），由
    上訴人擔任負責人，被上訴人乙○○則以其他人頭擔任股東
    。上訴人因84年間身體不適，自84年7 月13日起至85年10月
    間持續於埔里基督教醫院復健治療，無法正常至公司上班，
    被上訴人乙○○竟趁此機會，未經上訴人同意，於85年3月5
    日偽造金鷹山公司全體股東同意將上訴人原有出資額新台幣
    （下同）200萬元轉讓150萬元予被上訴人乙○○承受、改推
    被上訴人乙○○為負責人對外代表公司之金鷹山公司全體股
    東同意書，並盜蓋上訴人原留存在金鷹山公司之印章於同意
    書及金鷹山公司修正之章程上，而檢同上開偽造之同意書及
    金鷹山公司章程、章程修正條文對照表等其他申請文件，向
    臺灣省政府建設廳申請為股東出資轉讓及公司負責人由上訴
    人變更為被上訴人乙○○之變更登記。
  (二)被上訴人乙○○與被上訴人鍾淑霞基於偽造文書之犯意聯絡
    ，又於89年9 月15日盜蓋上訴人原留存在金鷹山公司之印章
    ，偽造金鷹山公司全體股東同意增資1500萬元，由乙○○出
    資800萬元及鍾淑霞出資700萬元之全體股東同意書，並盜蓋
    上訴人原留存在金鷹山公司之印章於該公司修正之章程上，
    而檢同該偽造之同意書及金鷹山公司章程、章程修正條文對
    照表等其他申請文件，向經濟部中部辦公室申請為增資之變
    更登記。
  (三)上開被上訴人乙○○以盜蓋上訴人印章於股東同意書之方式
    承受上訴人150 萬元之出資，不法侵害上訴人之股權，上訴
    人除請求確認該轉讓之法律關係不存在，並依民法第179 條
    、第184條第1項前段、第213條第1項規定，請求被上訴人乙
    ○○應向被上訴人金鷹山公司辦理股東名簿塗銷登記，及在
    股東名簿及公司變更登記表中將登記為被上訴人乙○○所有
    之金鷹山公司出資額1050萬元中之150 萬元變更登記為上訴
    人所有，以回復原狀。又上開150 萬元出資額登記名義人現
    為乙○○，而被上訴人金鷹山公司則為辦理變更登記之申請
    人，爰併請求被上訴人乙○○及金鷹山公司共同向主管機關
    將前開150萬元出資額轉讓登記塗銷，並將該150萬元出資額
    變更登記為上訴人所有。
  (四)又被上訴人乙○○、鍾淑霞實際並未增加投資並繳納股款，
    從而，乙○○、鍾淑霞於89年9 月15日增資之配股，應認係
    無效配股，故上訴人併訴請確認被上訴人乙○○在金鷹山公
    司股東名簿所載出資額1050萬元中之800 萬元之股權不存在
    、被上訴人鍾淑霞在金鷹山公司股東名簿所載出資額800 萬
    元中之700萬元之股權不存在。
三、原審以上訴人請求確認其與被上訴人乙○○間就金鷹山公司
    股東出資額150 萬元所為轉讓之法律關不存在、被上訴人乙
    ○○在金鷹山公司股東名簿所載出資額1050萬中之800 萬元
    股權不存在、被上訴人鍾淑霞在金鷹山公司股東名簿所載出
    資額800萬元中之700萬元股權不存在，均無理由；又上訴人
    併依民法第179 條、第184條第1項前段、第213條第1項規定
    ，請求被上訴人乙○○應向金鷹山公司辦理股東名簿塗銷登
    記並在股東名簿及公司變更登記表中將登記為被上訴人乙○
    ○所有之金鷹山公司出資額1050萬元中之150 萬元變更登記
    為上訴人所有、被上訴人金鷹山公司應向主管機關將前開15
    0 萬元出資額轉讓登記塗銷並變更登記為上訴人所有、被上
    訴人金鷹山公司應向主管機關申請塗銷股東名簿上所載董事
    乙○○出資額1050萬元中之800 萬元以及股東鍾淑霞出資額
    800萬元中之700萬部分登記，亦為無理由，因而駁回上訴人
    在原審之訴。上訴人不服原審敗訴判決，提起上訴，聲明求
    予廢棄改判，其陳述略以：1.上訴人並非被上訴人乙○○借
    名之人頭股東。金鷹山公司之老闆為上訴人及被上訴人乙○
    ○二人。2.上訴人與被上訴人乙○○於71年間起即以鷹標公
    司名義合夥經營製造販售眉筆事業，當時係由被上訴人乙○
    ○負責生產，上訴人負責銷售。嗣於77年間再合夥設立金鷹
    山公司。期間自71年起迄83年間止，上訴人均未支領薪資。
    3.請求傳訊證人甲○○，該證人於兩造合夥以鷹標公司名義
    經營製作販售眉筆生意時即受僱於兩造，於金鷹山公司設立
    後再受僱於金鷹山公司。待證事項為金鷹山公司籌設之情形
    、證人係上訴人拜託其擔任金鷹山公司之人頭股東、證人未
    繼續擔任金鷹山公司人頭股東之始末。
四、惟查：上訴人於原審就其有無支領薪資部分，原先主張「金
    鷹山公司於77年即已設立，原告及被告乙○○自公司成立時
    起均未支薪：：：至於原告自85年11月起雖有支薪．．．」
    （見上訴人於97年10月22日向原審提出之民事準備書暨調查
    證據聲請狀第13頁）；嗣被上訴人於原審之訴訟代理人當庭
    表示有找到以前之薪資單，上訴人才翻異前詞主張其「七十
    七年至七十九年，公司還沒有賺錢，所以都沒有領薪水，到
    八十年左右公司賺錢後我才有領薪水」（見原審98年 8月20
    日筆錄）；今上訴人竟又謂伊自71年起迄83年間止，均未支
    領薪資云云，陳詞反復，已顯其虛。是上訴人欲以其未支領
    薪資，證明係公司之老闆，非被借名之人頭股東，自不足遽
    採。至其請求傳訊證人甲○○，待證事項為金鷹山公司籌設
    之情形、證人係上訴人拜託其擔任金鷹山公司之人頭股東、
    證人未繼續擔任金鷹山公司人頭股東之始末云云，核與上訴
    人究竟有無對金鷹山公司出資之認定無關，即無必要。按金
    鷹山公司之原始資金僅有50萬元，各股東之登記出資額並非
    真正之公司資本，此為兩造所不爭執之事實。故上訴人如非
    被借名之人頭股東，自應就其主張對於金鷹山公司之實際原
    始出資占有二分之一權利之有利於己之事實，負舉證責任。
    然上訴人始終未能針對金鷹山公司之原始資本50萬元如何為
    二分之一之出資，舉證以實其說。卻執陳詞，上訴指摘原審
    判決不當，顯無理由。其上訴應予駁回。
五、據上論結，本件上訴為無理由，爰依民事訴訟法第 454條、
    第449條第1項、第78條，判決如主文。
中    華    民    國    99    年    8     月    17    日
                民事第五庭    審判長法  官  童有德
                                    法  官  王重吉
                                    法  官  古金男
以上正本係照原本作成。
如對本判決上訴，須於收受判決送達後20日內向本院提出上訴書
狀，其未表明上訴理由者，應於提出上訴後20日內向本院提出上
訴理由書（須按他造人數附具繕本）。
上訴時應提出委任律師為訴訟代理人之委任狀。具有民事訴訟法
第466條之1第1項但書或第2項之情形為訴訟代理人者，另應附具
律師及格證書及釋明委任人與受任人有該條項所定關係之釋明文
書影本。如委任律師提起上訴者，應一併繳納上訴審裁判費。
                                    書記官  瑞芳
中    華    民    國    99    年    8     月    17    日
                                                      Ｓ

司法院資訊處製作；財團法人民間司法改革基金會備份。
